臺灣新北地方法院刑事判決
111年度訴字第135號
公  訴  人  臺灣新北地方檢察署檢察官
被      告  張珈瑄



選任辯護人  楊偉毓律師
上列被告因違反毒品危害防制條例案件，經檢察官提起公訴（11
0年度偵字第31025、42190、48293、48294號），本院判決如下
：
    主  文
甲○○犯如附表一所示之罪，各處如附表一所示之宣告刑及沒收之
諭知。應執行有期徒刑陸年貳月。
    事  實
一、甲○○明知甲基安非他命為毒品危害防制條例所公告列管之第
    二級毒品，依法不得持有、販賣，竟意圖營利，基於販賣第
    二級毒品甲基安非他命之犯意，分別於附表一所示之時間、
    地點，以附表一所示價格，販賣如附表一所示第二級毒品甲
    基安非他命予附表一所示之人。嗣經警持本院搜索票至臺北
    市○○區○○路000號8樓之13號進行搜索時，當場扣得如附表二
    所示之物，因而查悉上情。
二、案經案經臺北市政府警察局信義分局報告臺灣新北地方檢察
    署檢察官偵查起訴。
    理  由
一、證據能力有無之認定：
　　本件以下認定事實所引用之傳聞證據，被告甲○○及其辯護人
    於本院準備程序均明示同意作為證據（見本院卷第116頁）
    ，本院審酌該等證據作成時之情況，尚無顯不可信與不得作
    為證據之情形，亦無違法不當與證明力明顯過低之瑕疵，且
    與待證事實具關聯性，認為以之作為證據應屬適當，依刑事
    訴訟法第159條之5第1項規定，均有證據能力。至以下所引
    其餘非屬供述證據部分，既不適用傳聞法則，復查無違法取
    得之情事存在，自應認同具證據能力。
二、認定本案犯罪事實之證據及理由：
　㈠據被告對於上開事實坦承不諱，並有證人劉凱威、施安俊、
    陳品聿分別於警詢及偵查中之證述在卷可憑（見偵31025卷〈
    下稱偵卷〉㈠第147至155、157至169、137至143頁、偵卷㈡第3
    7至41、215至217、73至75、245、299至303、317至321頁）
    ，復有被告與劉凱威、施安俊、陳品聿間之LINE或MESSENGE
    R對話紀錄擷圖各1份、臺北市政府警察局信義分局搜索扣押
    筆錄暨扣押物品目錄表1件附卷可稽（見偵卷㈠第183至287頁
    、偵卷㈡第183、195至203頁、偵卷㈠第69至73頁），堪認被
    告任意性自白與事實相符。
　㈡而我國法令對販賣毒品者臨以嚴刑，惟毒品仍無法禁絕，其
    原因實乃販賣毒品存有巨額之利潤可圖，故販賣毒品者，如
    非為巨額利潤，必不冒此重刑之險，是以有償販賣毒品者，
    除非另有反證證明其出於非圖利之意思而為，概皆可認其係
    出於營利之意而為（最高法院93年度台上字第1651號、87年
    度台上字第3164號等判決意旨參照）。且販賣毒品係違法行
    為，非可公然為之，有其獨特之販售通路及管道，復無公定
    價格，容易增減分裝之份量，而每次買賣之價量，可能隨時
    依雙方關係深淺、資力、需求量及對行情之認知、來源是否
    充裕、查緝鬆嚴、購買者被查獲時供述購買對象之可能風險
    評估等，而異其標準，非可一概而論，且販賣者從各種「價
    差」或「量差」或「純度」謀取利潤方式，亦有差異，然其
    所圖利益之非法販賣行為目的，則無二致，從而，除行為人
    記有帳冊、價量而足資認定其實際獲利外，委難查得實情，
    職是，縱未確切查得販賣賺取之實際差價，但除別有事證，
    足認係按同一價格轉讓，確未牟利外，應認行為人交付毒品
    予買家之際，實有獲取利益。故凡為販賣之不法行為者，其
    販入之價格必較售出之價格低廉，而有從中賺取買賣差價牟
    利之意圖及事實，應屬符合論理法則而不違背社會通常經驗
    之合理判斷。查被告所為本案販賣第二級毒品甲基安非他命
    犯行，其與附表一所示之人並非至親，倘未從中賺取差價、
    投機貪圖小利，豈有甘冒涉犯販賣毒品罪刑之重典而交易毒
    品甲基安非他命事宜之理，其主觀上具有營利之意圖，至為
    灼然，洵堪認定。
　㈢從而，本案事證明確，被告犯行堪以認定，應依法論科。
三、論罪科刑：
  ㈠關於罪名及罪數：
  ⒈新舊法比較：
    按刑法第2 條第1 項規定「行為後法律有變更者，適用行為
    時之法律。但行為後之法律有利於行為人者，適用最有利於
    行為人之法律」，係規範行為後法律變更所生新舊法比較適
    用之準據法；該條規定所稱「行為後法律有變更者」，係指
    犯罪構成要件有擴張、減縮，或法定刑度有變更等情形，故
    行為後應適用之法律有上述變更之情形者，法院應綜合其全
    部罪刑之結果而為比較適用。本案被告如附表一編號1、2行
    為後，毒品危害防制條例第4條第2項、第17條第2項於109年
    1月15日修正公布，並於同年7月15日施行，經查：
  ⑴修正前毒品危害防制條例第4條第2項原規定：「製造、運輸
    、販賣第二級毒品者，處無期徒刑或七年以上有期徒刑，得
    併科新臺幣一千萬元以下罰金。」，修正後同條項則規定：
    「製造、運輸、販賣第二級毒品者，處無期徒刑或十年以上
    有期徒刑，得併科新臺幣一千五百萬元以下罰金。」，而提
    高有期徒刑及罰金刑上限。經比較新舊法之結果，修正後上
    開條例第4條第2項既已提高法定刑度，顯非較有利於被告，
    依刑法第2條第1項前段規定，自應適用被告行為時即修正前
    毒品危害防制條例第4條第2 項之規定。
  ⑵另修正前毒品危害防制條例第17條第2項原規定：「犯第四條
    至第八條之罪於偵查及審判中均自白者，減輕其刑。」，修
    正後毒品危害防制條例第17條第2項則規定：「犯第四條至
    第八條之罪於偵查及歷次審判中均自白者，減輕其刑。」，
    而增加須於「歷次」審判中均自白，始得依該條項減輕之要
    件。經比較新舊法之結果，修正後之法律並未較有利於被告
    ，依刑法第2條第1項前段規定，即應適用被告行為時即修正
    前毒品危害防制條例第17條第2 項之規定。
  ⒉是核被告如附表一編號1、2所為，均係犯修正前毒品危害防
    制條例第4條第2項之販賣第二級毒品罪；核被告如附表一編
    號3至6所為，均係犯毒品危害防制條例第4條第2項之販賣第
    二級毒品罪。被告各次販賣第二級毒品前，因意圖販賣而持
    有第二級毒品之低度行為，應為其各次販賣該毒品之高度行
    為所吸收，不另論罪。被告所為如附表一所示犯行，犯意各
    別，行為互殊，應予分論併罰。
　㈡關於刑之加重、減輕：
　⒈按被告構成累犯之事實及應加重其刑之事項，均應由檢察官
    主張並具體指出證明之方法後，經法院踐行調查、辯論程序
    ，方得作為論以累犯及是否加重其刑之裁判基礎，業經最高
    法院刑事大法庭110年度台上大字第5660號裁定意旨闡釋在
    案。查被告前因施用毒品案件，經臺灣新北地方法院以108
    年度簡字第2134號判決判處有期徒刑3月確定，並於109年2
    月24日易科罰金執行完畢，被告於5年以內故意再犯本件有
    期徒刑以上之罪，為累犯，請依刑法第47條第1項之規定及
    大法官會議釋字第775號解釋意旨裁量是否加重其最低本刑
    等節，雖經起訴書論述在卷，惟經公訴人於本院審理時稱被
    告上開前案為施用毒品案件，且先前未有販賣毒品之紀錄，
    本件不主張被告應依累犯規定加重其刑等詞（見本院卷第15
    0頁），是參諸前揭最高法院刑事大法庭裁定意旨，本院自
    毋庸審酌被告是否應依累犯規定加重其刑，併此敘明。
　⒉另本案被告就附表一編號1、2及編號3至6所示犯行，各於偵
    查及審判中均自白在卷（見偵卷㈠第319至323頁、偵卷㈡第15
    5至156、329至332、341至342頁、本院卷第115、149頁），
    依前開說明，應分別依修正前毒品危害防制條例第17條第2 
    項及毒品危害防制條例第17條第2 項規定減輕其刑。
　⒊又辯護人雖為被告辯護稱被告本案犯行非以廣告方式大量散
    播毒品訊息予不特定之人，而係將毒品販售身邊有施用毒品
    習慣友人，觀察被告販毒對象、數量及頻率，應屬毒友間互
    通有無之小額零星販賣，而非販賣毒品之大、中盤商，且被
    告於偵查及審判中均坦承犯行，犯後態度良好，請求依刑法
    第59條酌減其刑等語。
　⑴惟按，刑法第59條之酌量減輕其刑，必於犯罪之情狀，在客
    觀上足以引起一般同情，認為即予宣告法定最低度刑期，猶
    嫌過重者，始有其適用。
　⑵查本案被告所為如附表一所示6次販賣第二級毒品犯行，期間
    約均在1年內所為，惟就附表一編號1至4部分即於半年內販
    賣甲基安非他命予同一對象即劉凱威，而其交易之毒品數量
    及金額，均按次增加，除得見被告得以穩定供貨數量及需求
    提供給劉凱威外，此部分亦肇致施用毒品危害程度更趨嚴重
    ，再依附表一編號5、6被告販賣予施安俊、陳品聿時之通訊
    內容以觀，被告曾以「帶錢來，漲了喔」回覆施安俊，及陳
    品聿以「現有嗎」詢問被告有無毒品，並於交付毒品後，尚
    未按約定匯款價金至被告指定帳戶前，被告並以「差你的部
    分我就能回帳了，你趕快想辦法，我上面已經再打來問錢了
    」催促陳品聿等情，有被告與施安俊、陳品聿間之對話紀錄
    1份在卷可憑（見偵卷㈡第73至75頁），足見被告對毒品販售
    價格有一定掌握程度，且亦非僅係單純零星販售毒品予友人
    ；再以被告於1年間共6次販售毒品予劉凱威4次、施安俊、
    陳品聿各1次，被告顯非「偶爾」為毒友間之純粹互通有無
    ，又被告前已因多次施用第二級毒品毒品犯行，經本院108
    年度簡字第667號、108年度簡字第2134號判決確定，更應知
    施用毒品危害他人及社會之程度，仍未為悔改，復為本案毒
    品販賣犯行，雖其事後供陳不諱，然此業經上開偵審自白之
    規定減輕刑度，其最低度法定刑依適用舊法及現行毒品危害
    防制條例已分別為有期徒刑3年6月及5年，與其所為上開犯
    行及其所生之危害相較，客觀上難謂過重，即與刑法第59條
    之要件不符，自無適用該條減輕被告所犯如附表一所示罪刑
    。是辯護人上開主張，尚無足採。
　㈢關於量刑：
　　爰以行為人之責任為基礎，審酌被告明知毒品戕害人體身心
    健康甚鉅，仍漠視法令禁制而販賣第二級毒品，助長非法毒
    品流通，增加施用毒品之人口，對社會秩序造成相當危害，
    所為實非可取；並兼衡其各次販賣毒品之動機、目的、手段
    、數量、獲利，及被告於本院準備程序及審理中均坦承犯行
    之犯後態度，暨其於本院審理時自承其最高學歷為國中畢業
    之智識程度，從事餐飲業小吃店，經濟狀況免持，離婚，須
    扶養1名未成年子女之家庭狀況及經濟情形等一切情狀，分
    別量處如附表所示之刑，並定應執行之刑如主文所示，以資
    儆懲。
四、沒收：
  ㈠被告於附表一所示歷次販賣毒品所收取如附表所示之金額，
    均屬其犯罪之不法所得，雖未扣案，均仍應應依刑法第38條
    之1第1項、第3項規定，在各該犯罪之主文項下宣告沒收之
    ，同時諭知於全部或一部不能沒收或不宜執行沒收時，追徵
    其價額。
  ㈡扣案如附表二所示之物，均係供本案犯罪所用之物，業經被
    告於本院審理時供承在卷（見本院卷第149至150頁），惟附
    表二編號1所示之物，經刮取殘渣鑑驗後，檢出第二級毒品
    甲基安非他命成分，是該扣案物與其上之甲基安非他命均難
    以完全析離，應整體視為違禁物，依毒品危害防制條例第18
    條第1項前段規定宣告沒收銷燬，其餘扣案如附表二編號2至
    5所示之物，不問屬於犯罪行為人與否，皆應依毒品危害防
    制條例第19條第1項規定宣告沒收之。
  ㈢至於其餘被告扣案之一粒眠1包、安非他命1包、吸食器1組、
    梅片1錠、K盤1個，分別為被告另案施用第二級毒品所於之
    物而業經聲請觀察勒戒，就所涉持有及施用第三、四級毒品
    部分，則另由警依法裁罰及沒入銷燬等情，業據本案起訴書
    載明在卷，是就此部分本院自毋庸宣告沒收，併此敘明。
據上論斷，應依刑事訴訟法第299條第1項前段，修正前毒品危害
防制條例第4條第2項、第17條第2項，毒品危害防制條例第4條第
2項、第17條第2項、第18條第1項前段、第19條第1項，刑法第11
條、第2條第1項前段、第51條第5款、第38條之1第1項前段、第3
項，判決如主文。
本案經檢察官乙○提起公訴，檢察官顏汝羽到庭執行職務。
中　　華　　民　　國　　111 　年　　5 　　月　　31　　日
                  刑事第七庭  審判長法  官  彭全曄

                                    法  官  劉思吟

                                    法  官  白承育
上列正本證明與原本無異。
如不服本判決，應於判決送達後20日內敘明上訴理由，向本院提
出上訴狀 (應附繕本) ，上訴於臺灣高等法院。其未敘述上訴理
由者，應於上訴期間屆滿後20日內向本院補提理由書「切勿逕送
上級法院」。
                                    書記官  馬韻凱
中　　華　　民　　國　　111 　年　　6 　　月　　6 　　日
附錄本案論罪科刑法條全文：
修正前毒品危害防制條例第4條
製造、運輸、販賣第一級毒品者，處死刑或無期徒刑；處無期徒
刑者，得併科新臺幣二千萬元以下罰金。
製造、運輸、販賣第二級毒品者，處無期徒刑或七年以上有期徒
刑，得併科新臺幣一千萬元以下罰金。
製造、運輸、販賣第三級毒品者，處七年以上有期徒刑，得併科
新臺幣七百萬元以下罰金。
製造、運輸、販賣第四級毒品者，處五年以上十二年以下有期徒
刑，得併科新臺幣三百萬元以下罰金。
製造、運輸、販賣專供製造或施用毒品之器具者，處一年以上七
年以下有期徒刑，得併科新臺幣一百萬元以下罰金。
前五項之未遂犯罰之。
毒品危害防制條例第4條
製造、運輸、販賣第一級毒品者，處死刑或無期徒刑；處無期徒
刑者，得併科新臺幣三千萬元以下罰金。
製造、運輸、販賣第二級毒品者，處無期徒刑或十年以上有期徒
刑，得併科新臺幣一千五百萬元以下罰金。
製造、運輸、販賣第三級毒品者，處七年以上有期徒刑，得併科
新臺幣一千萬元以下罰金。
製造、運輸、販賣第四級毒品者，處五年以上十二年以下有期徒
刑，得併科新臺幣五百萬元以下罰金。
製造、運輸、販賣專供製造或施用毒品之器具者，處一年以上七
年以下有期徒刑，得併科新臺幣一百五十萬元以下罰金。
前五項之未遂犯罰之。
附表一（金額均為新臺幣）：
 編號 犯罪事實      罪名及宣告刑  對象 時間 地點 毒品種類及數量 交易金額  1 劉凱威 109年6月27日23時18分後某時許。 新北市○○區○○街00巷00弄00號附近之某彩券行前。 甲基安非他命1.5公克。 2,500元。 甲○○販賣第二級毒品，處有期徒刑參年捌月。未扣案之犯罪所得新臺幣貳仟伍佰元沒收，如全部或一部不能沒收或不宜執行沒收時，追徵其價額；扣案如附表二編號1所示之物沒收銷燬之；扣案如附表二編2至5所示之物均沒收。 2 劉凱威 於109年6月29日20時後某時許。 新北市三重區大智街上「85度C」咖啡店附近某處。 甲基安非他命2公克。 4,000元。 甲○○販賣第二級毒品，處有期徒刑參年捌月。未扣案之犯罪所得新臺幣肆仟元沒收，如全部或一部不能沒收或不宜執行沒收時，追徵其價額；扣案如附表二編號1所示之物沒收銷燬之；扣案如附表二編2至5所示之物均沒收。 3 劉凱威 109年9月24日3時47分後某時許。 新北市○○區○○街00巷00弄00號2樓。 甲基安非他命2.5公克。 4,000元。 甲○○販賣第二級毒品，處有期徒刑伍年貳月。未扣案之犯罪所得新臺幣肆仟元沒收，如全部或一部不能沒收或不宜執行沒收時，追徵其價額；扣案如附表二編號1所示之物沒收銷燬之；扣案如附表二編2至5所示之物均沒收。 4 劉凱威 於109年12月15日23時許至16日0時5分許間某時。 新北市○○區○○街000○000號公寓樓梯間。 甲基安非他命3公克。 9,000元。 甲○○販賣第二級毒品，處有期徒刑伍年肆月。未扣案之犯罪所得新臺幣玖仟元沒收，如全部或一部不能沒收或不宜執行沒收時，追徵其價額；扣案如附表二編號1所示之物沒收銷燬之；扣案如附表二編2至5所示之物均沒收。 5 施安俊 110年8月14日19時18分後某時許。 臺北市○○區○○路000號8樓之13。 甲基安非他命1公克。 2,500元。 甲○○販賣第二級毒品，處有期徒刑伍年貳月。未扣案之犯罪所得新臺幣貳仟伍佰元沒收，如全部或一部不能沒收或不宜執行沒收時，追徵其價額；扣案如附表二編號1所示之物沒收銷燬之；扣案如附表二編2至5所示之物均沒收。 6 陳品聿 於110年7月29日14時9分許至17時54分許間某時。 臺北市○○區○○路000號8樓之13。 甲基安非他命1公克。 2,000元。 甲○○販賣第二級毒品，處有期徒刑伍年貳月。未扣案之犯罪所得新臺幣貳仟元沒收，如全部或一部不能沒收或不宜執行沒收時，追徵其價額；扣案如附表二編號1所示之物沒收銷燬之；扣案如附表二編2至5所示之物均沒收。 
附表二：
編號 扣案物品名稱、數量 鑑定報告及結果 1 分裝勺2支 ⑴交通部民用航空局航空醫務中心110年9月1日航藥鑑字第0000000號毒品鑑定書。 ⑵其中1支經刮取殘渣鑑驗後，檢出第二級毒品甲基安非他命成分。 2 分裝袋1包 無。 3 電子磅秤3台。  4 手機1支（IMEI：0000000000000、00000000000000，門號：0000000000）。  5 ASUS筆電1台。